臺灣高等法院高雄分院刑事判決　　　　100年度上易字第931號
上　訴　人
即　被　告　徐秋琴
上列上訴人因偽造文書案件，不服臺灣高雄地方法院100 年度訴
字第598 號中華民國100 年7 月29日第一審判決（起訴案號：臺
灣高雄地方法院檢察署99年度調偵字第1490號），提起上訴，本
院判決如下：
    主  文
上訴駁回。
    事  實
一、徐秋琴於民國93年至94年間，擔任址設高雄市○○區○○路
    121 號「鴻華公寓大廈管理維護有限公司」（下稱鴻華公司
    ）之負責人，持續經營公司，為從事業務之人，而製作各類
    所得扣繳暨免扣繳憑單（下稱扣繳憑單）為其附隨之義務，
    明知員工韓國雄於93年間，在鴻華公司每月實際領取薪資新
    臺幣（下同）1 萬7000元，93年度僅領取薪資共20萬4000元
    ，竟基於行使業務上登載不實文書之犯意，將韓國雄之年籍
    及薪資資料，交由不知情之東海會計事務所記帳士曾秀梅，
    由曾秀梅於其業務上作成之鴻華公司「93年度扣繳憑單」上
    ，虛偽登載韓國雄於93年度向鴻華公司領取薪資所得給付總
    額28萬元之不實事項，並據以製作該公司93年度營利事業所
    得稅結算申報書，於94年5 月29日持向財政部高雄市國稅局
    申報鴻華公司93年度營利事業所得稅以行使，足以生損害於
    韓國雄及稅捐機關對於稅捐稽徵之正確性。嗣韓國雄於99年
    5 月至6 月間，收受法務部行政執行署高雄行政執行處執行
    命令後察覺有異，始悉上情。
二、案經韓國雄訴由臺灣高雄地方法院檢察署偵查後聲請簡易判
    決處刑，再由原審法院改依通常程序審理。
    理  由
壹、程序方面：
    按被告以外之人於審判外之言詞或書面陳述，除法律有規定
    者外，不得作為證據；被告以外之人於審判外之陳述，雖不
    符同法第159 條之1 至第159 條之4 之規定，但經當事人於
    審判程序同意作為證據，法院審酌該言詞陳述或書面陳述作
    成時之情況，認為適當者，亦得為證據，刑事訴訟法第159
    條第1 項、第159 條之5 第1 項分別定有明文。本判決所引
    用之傳聞證據，均經本院依法踐行調查證據程序，當事人於
    審判程序亦同意作為證據，本院審酌證據資料作成時之情況
    ，並無違法不當及證明力明顯過低之瑕疵，且無依法應排除
    其證據能力之情形，認以之作為證據應屬適當，故有證據能
    力。
貳、實體方面：
一、訊據上訴人即被告徐秋琴固坦承告訴人韓國雄於93年間每月
    支領薪資1 萬7000元，93年度僅領得薪資共20萬4000元，並
    由東海會計事務所記帳士曾秀梅在鴻華公司「93年度扣繳憑
    單」上登載告訴人於93年間在鴻華公司之薪資所得為28萬元
    等情，惟矢口否認有何刑法第216 條、第215 條行使業務上
    登載不實文書罪，辯稱：伊對於93年度扣繳憑單上登載告訴
    人之薪資所得為28萬元並不知情，韓國雄多年前就知道卻無
    向公司反應，自有疏忽，我沒有必要浮報薪資云云。
二、經查：
  (一)被告係址設高雄市○○區○○路121 號「鴻華公司」之負責
    人，告訴人於93年間任職鴻華公司，每月薪資1 萬7000元，
    93年度薪資共20萬4000元，而東海會計事務所記帳士曾秀梅
    在鴻華公司「93年度扣繳憑單」上，登載告訴人於93年間在
    鴻華公司之薪資所得為28萬元，並據以製作該公司93年度營
    利事業所得稅結算申報書，於94年5 月29日持向財政部高雄
    市國稅局申報鴻華公司93年度營利事業所得稅等情，為被告
    自始所是認，核與證人即告訴人韓國雄於偵查、原審審理中
    、證人曾秀梅於原審審理中之證述大致相符，且有高雄市稅
    捐稽徵處93年度綜合所得稅各類所得資料清單、鴻華公司關
    於告訴人之「93年度扣繳憑單」、鴻華公司93年度營利事業
    所得稅結算申報書、93年告訴人鴻華領薪表各1 份在卷可參
    （見偵一卷第9 頁、證卷第11頁、原審院一卷第10頁、原審
    院三卷第34頁），足認鴻華公司確有向財政部高雄市國稅局
    溢報告訴人93年度之薪資所得28萬元無訛。
  (二)被告雖辯稱：伊在99年7 月13日收到檢察官傳票前，不知鴻
    華公司有溢報告訴人之薪資云云。然據證人曾秀梅於原審審
    理中具結證稱：鴻華公司自84年成立以來，均係由伊任職之
    東海會計事務所員工至鴻華公司向被告拿取製作完成之薪資
    表，再由東海會計事務所依照該薪資表製作扣繳憑單等語（
    見原審院三卷第27頁），被告坦承擔任公司負責人，期間已
    有10多年等語（本院卷第33頁）；足見被告有實際參與公司
    經營，則被告對於有關鴻華公司薪資表、財物報表等涉及公
    司財務狀況之事項，應知之甚詳。再衡以公司內部會計人員
    ，一般均依負責人之指示，將公司員工之薪資表編造成冊，
    被告既身為鴻華公司之負責人，對於鴻華公司薪資費用核銷
    手續，自難推諉不知。被告以前揭情詞置辯，要屬無據。本
    案事證明確，被告上開辯解，顯屬事後卸責之詞，不足採信
    ，被告上揭行使業務上登載不實文書之犯行堪以認定，應予
    依法論科。
三、查被告徐秋琴行為後，刑法業於94年2 月2 日修正公布，並
    於95年7 月1 日施行。按行為後法律有變更者，適用行為時
    之法律，但行為後之法律有利於行為人者，適用最有利於行
    為人之法律，修正後刑法第2 條第1 項定有明文。關於刑法
    第214 條法定罰金刑部分，修正後刑法第33條第5 款規定罰
    金刑為新臺幣1000元以上，以百元計算之，而修正前則規定
    罰金為1 元以上，且以銀元為計算單位，（經依罰金罰鍰提
    高標準條例第1 條前段及現行法規所定貨幣單位折算新臺幣
    條例第2 條規定折算後，罰金刑為新臺幣30元以上），經比
    較新、舊法之結果，修正後之法律並未較有利於行為人，自
    應適用修正前之刑法規定。又易科罰金之折算標準，經適用
    修正前刑法第41條、廢止前罰金罰鍰提高標準條例第2 條及
    現行法規所定貨幣單位折算新臺幣條例第2 條之結果，最高
    得以銀元300 元即新臺幣900 元折算1 日，而依修正後刑法
    第41條之規定，則係以新臺幣1,000 元、2,000 元或3,000
    元折算一日，比較結果，自以舊法較有利於被告。惟此易科
    罰金折算標準，係於量刑後始應決定之事項，無與量刑前所
    應適用之法律一併綜合比較，併此敘明。
四、按營利事業填報扣繳憑單，乃附隨其業務而製作，不得謂非
    業務上所掌之文書。此種扣繳憑單內容如有不實，而足生損
    害於公眾或他人，即係犯業務上登載不實文書之罪名（最高
    法院70年度第9 次刑事庭會議決議（一）參照）。被告徐秋
    琴為鴻華公司之負責人，其指示不知情之東海會計事務所記
    帳士曾秀梅，將不實之告訴人韓國雄薪資所得登載於鴻華公
    司93年度扣繳憑單，進而於94年5 月29日持向財政部高雄市
    國稅局行使，足生損害於告訴人及稅捐稽徵機關對於稅捐管
    理之正確性，核其所為，係犯刑法第216 條、第215 條行使
    業務登載不實文書罪。被告業務上登載不實文書之低度行為
    ，應為行使之高度行為所吸收，不另論罪。被告利用不知情
    之東海會計事務所記帳士曾秀梅製作不實之鴻華公司93年度
    扣繳憑單後，持向財政部高雄市國稅局行使，為間接正犯。
五、原審認被告罪證明確，因而適用刑法第2 條第1 項前段、刑
    法第216 條、第215 條、修正前刑法第41條第1 項前段，刑
    法施行法第1 條之1 ，廢止前罰金罰鍰提高標準條例第2 條
    ，另贅引「現行法規所定貨幣單位折算新臺幣標準第2 條」
    之規定，並審酌被告虛偽登載扣繳憑單損及遭偽報薪資人之
    權益，影響業務上登載文書之可信度，更害及稅捐機關對於
    租稅核課之正確性，所為實不足取，犯後猶不知悔悟，並參
    酌該公司93年度營利事業所得稅申報係為擴大書審純益率，
    自動調整申報案件，並無產生逃漏稅捐之結果，此有財政部
    高雄市國稅局100 年4 月11日財高國稅法字第1000028856號
    函及附件93年度該公司營利事業所得稅結算申報相關資料可
    參（原審院一卷第9-11頁），是國家賦稅收入並未遭受損失
    ，暨其犯罪之動機、目的、手段等一切情狀，量處有期徒刑
    4 月，並依修正前刑法第41條第1 項前段規定諭知易科罰金
    折算標準；復依中華民國九十六年罪犯減刑條例第2 條第1
    項第3 款、第7 條之規定減其宣告刑二分之一，並諭知如易
    科罰金之折算標準。其認事用法，核無不合，量刑亦屬允當
    ，被告上訴意旨猶執前詞，指摘原判決不當，為無理由，應
    予駁回。
據上論斷，應依刑事訴訟法第368條，判決如主文。
本案經檢察官莊榮松到庭執行職務。
中    華    民    國   100    年    10    月    19    日
                  刑事第三庭    審判長法  官  莊崑山
                                      法  官  莊松泉
                                      法  官  簡志瑩
以上正本證明與原本無異。
不得上訴。
中    華    民    國   100    年    10    月    19    日
                                      書記官  吳新貞
附錄本判決論罪科刑法條：
中華民國刑法第215條
從事業務之人，明知為不實之事項，而登載於其業務上作成之文
書，足以生損害於公眾或他人者，處3 年以下有期徒刑、拘役或
5 百元以下罰金。
中華民國刑法第216條
行使第210 條至第215 條之文書者，依偽造、變造文書或登載不
實事項或使登載不實事項之規定處斷。